【裁判字號】    90,上訴,957
【裁判日期】    901023
【裁判案由】    毒品危害防制條例
【裁判全文】
臺灣高等法院臺南分院刑事判決            九十年度上訴字第九五七號  Ａ
      上  訴  人
      即  被  告  乙  ○  ○
      選任辯護人  簡  承  佑  律師
右上訴人因毒品危害防制條例案件，不服臺灣嘉義地方法院八十九年度訴字第一三號
中華民國九十年五月二十一日第一審判決（起訴案號：臺灣嘉義地方法院檢察署八十
八年度偵字第七一七六號；併辦案號：臺灣高雄地方法院檢察署八十八年偵字第二五
六０八號），提起上訴，本院判決如左：
      主      文
上訴駁回。
      事      實
一、乙○○曾於民國（下同）八十五年間因犯妨害自由罪，經法院判處有期徒刑五月
    ，如易科罰金以三百元折算一日確定，並於八十六年一月十七日易科罰金執行完
    畢，竟不知悔改，意圖營利，並基於販賣第一級毒品海洛因之概括犯意，先於八
    十八年八月二十日二十二時許，在嘉義市○○○路一七五巷十號甲○○住所，販
    賣第一級毒品海洛因一小包（毛重七公克）予甲○○，得款新台幣（下同）三萬
    元，復於八十八年九月二十一日零時許，在嘉義縣民雄鄉吳鳳工專前，又販賣第
    一級毒品海洛因一包（毛重七公克）予甲○○，惟二人約定翌日交付價金三萬元
    ，嗣甲○○於八十八年九月二十一日零時四十分許駕駛自小客車行經嘉義市○○
    路牛稠溪橋上，經警路檢查獲注射針筒等物，為警將甲○○帶回警局後，在甲○
    ○身上查獲甫向乙○○購買之第一級毒品海洛因一包（驗餘淨重六點三四公克，
    包裝重零點五零公克），又經警於八十八年十月十六日三時許，持檢察官核發之
    搜索票搜索高雄縣旗山鎮○○里○○路十九號乙○○居所，在該址二樓乙○○房
    間內查獲並扣得乙○○所有之第一級毒品海洛因一包（毛重八公克）及電子磅秤
    一個，復在該址後方菜園草叢中，查獲並扣得乙○○所有之塑膠管一支內裝盛第
    一級毒品海洛因五包（毛重九十六公克，經與上開同址查獲之毛重八公克海洛因
    一包送驗結果，驗餘淨重九十八點四四公克，包裝重七點二二公克）。
二、案經嘉義市警察局第二分局報請台灣嘉義地方法院檢察署檢察官偵查起訴及台灣
    高雄地方法院檢察署檢察官移送併辦。
      理      由
一、上訴人即被告乙○○矢口否認有上揭犯行，並辯稱：我係幫甲○○買海洛因，第
    一次係甲○○自己聯絡，我叫綽號「白猴」把海洛因拿過來，買來後甲○○分一
    點給我吸食當報酬，第二次我完全幫甲○○買，我並未販賣海洛因給甲○○云云
    。經查：（一）右揭事實業據被告乙○○於警訊中坦承不諱（嘉義市警察局第二
    分局卷第一頁反面參見），經核與證人甲○○於警訊、原審偵審時所證述之情節
    （嘉義市警察局第二分局嘉市警刑二字第三０六七號卷第六頁反面至第七頁、臺
    灣高雄地方法院檢察署八十八年偵字第二五六０八號卷第十五頁反面、臺灣嘉義
    地方法院檢察署八十八年偵字第七一七六號卷第十六頁、原審卷第三十三至三十
    六頁）相符，而自證人甲○○身上起出之海洛因一包及自被告居所查獲之海洛因
    六包，經送法務部調查局檢驗結果，其成分確為第一級毒品海洛因，有該局編號
    第000000000號、000000000號鑑定通知書二紙在卷（附於嘉
    義市警察局第二分局卷第二十頁、台灣高雄地方法院檢察署八十八年偵字第二五
    六零八號卷第五頁）可稽，又被告於警訊中之自白係出於任意性而為，業據警員
    黃慶凱於原審審理時結證：「本案是派出所查獲甲○○施用毒品，派出所移送上
    來，甲○○說毒品來源是乙○○，我們去高雄借訊，在地檢署內，照警訊筆錄這
    樣做。」明確，而被告亦當庭表示對警員黃慶凱之證言無意見（原審卷第三十一
    、三十二頁參見），職是，被告於警訊中之自白應為可採。又被告既否認有販賣
    海洛英犯行，本院自無從查得渠具體販入、賣出之實際利得金額，惟徵之海洛因
    因物稀價貴，且為政府嚴格查緝之違禁物，凡販賣毒品者，茍無利可圖，應無甘
    冒被供出來源或被檢警查緝法辦之危險而平價供應他人之理，因此其販入之價格
    必較出售之價格低廉，或以同一價格販賣而減少毒品之份量，而有從中賺取買賣
    價差牟利之意圖及事實，應屬合理之認定，倘無差額利潤可圖，衡情其應不致於
    甘冒風險，無端平白將毒品給予他人吸食之可能，基上說明，勘認本件被告販入
    海洛因之價格必較販出之價格為低，而有從中賺取差額利潤圖利事實，是被告具
    有營利意圖甚明。（二）、被告初經甲○○於偵查中當場指認其即為販賣海洛因
    給甲○○之人時，供稱其係免費送給甲○○施用二次：「我是送給他吸二次，一
    次八十八年八月二十日，一次八十八年九月二十一日，我都沒拿他的錢，免費送
    他吸，他被警查扣的海洛因，就是我送他的。」（臺灣高雄地方法院檢察署八十
    八偵字第二五六零八號卷第十五頁反面及第十六頁參見），復又改稱：「他（甲
    ○○）叫我向別人買（海洛因）回來。」「他（甲○○）叫我買過二次」（臺灣
    嘉義地方法院檢察署八十八年偵字第七一七六號卷第十五頁及其反面參見），前
    後供述不一，已難令人盡信。而經檢察官訊及其為何免費送甲○○施用，被告答
    稱係因甲○○向其租用房屋，每月租金一萬五千元之故，惟衡諸情理，被告二次
    拿給甲○○之海洛因均值三萬元，且二次間隔僅約十日，被告應無僅因甲○○為
    其房客而致贈海洛因給甲○○之理。被告又供稱其係幫甲○○至高雄向綽號「白
    猴」拿海洛因云云，然被告初供稱係甲○○與「白猴」聯絡，其開車至高雄火車
    站後打開車窗讓「白猴」將海洛因丟入車內，共將值二十五萬元之海洛因攜回嘉
    義，翌日「白猴」再與其約定地點向其收受二十五萬元（臺灣嘉義地方法院檢察
    署八十八年度偵字第七一七六號卷第十五頁反面、本院八十九年三月七日訊問筆
    錄參見），嗣卻又供稱甲○○第一次要其向「白猴」拿三萬元之海洛因，其至高
    雄火車站時，「白猴」要其將二十五萬元毒品均拿回去，其立刻聯絡甲○○，因
    甲○○答允，而將二十五萬元海洛因全部攜回嘉義（原審卷第三十五、三十六頁
    參見），被告就其至高雄火車站與白猴完成海洛因交易之情節，前後供述顯然不
    一，又「白猴」既挺而走險販賣海洛因，為何在未收取二十五萬元而仍將海洛因
    交付被告，甘冒翌日才聯絡被告付款事宜之風險？又被告如係僅幫甲○○跑腿，
    由「白猴」與甲○○接洽海洛因買賣事宜，為何「白猴」不向甲○○收取價金，
    卻於翌日聯絡被告要被告付款？均與常情有悖，難予採信。再參之證人甲○○於
    原審法院訊問時證稱：「（問：高雄何人賣給你們？）我不知道，被告說他要去
    高雄買。是被告自己聯絡的，我不認識，我沒有替他聯絡。」「有五、六個小時
    ，我都在嘉義等。」「賣的人我不認識，均是被告去買了之後，才拿給我的。」
    （原審卷第三十五頁參見）「（問：認不認識「白猴」？）不認識。」（原審卷
    第三十四頁），足徵被告上開所辯顯非實在，委無可採。（三）證人甲○○嗣雖
    於原審八十九年六月二十三日審理時翻異前詞，改稱是其拜託被告去向「白猴」
    買的，因為「白猴」賣的比較實在云云，然同時陳稱：「因為我之前有欠「白猴
    」的錢還沒有清，不敢親自去向「白猴」買。」「乙○○回來時拿一大塊（海洛
    因）回來，重量我不知道，有一個拳頭大的海洛因，乙○○向我說：「白猴」說
    剩下那些都買回去，我說：「我沒有那麼多錢，就拿多少錢，給多少貨。」而之
    前，我拿三萬元給乙○○，所以乙○○就只拿三萬元的份量給我。我拜託乙○○
    去幫我買三萬元的海洛因，不知他為何會拿那麼多海洛因回來。」，又於本院調
    查中陳稱：係乙○○幫我買的，他沒賺我的錢，但我有分給他吸食，二年前有叫
    乙○○幫我買毒品三萬元，該次買的錢欠「白猴」等語（本院九十年九月二十一
    日訊問筆錄參見），與被告上開所辯稱與「白猴」交易之情節並不相同，是甲○
    ○嗣後有利於被告之證詞並非可採。綜上所述，相互參證，故被告上開所辯，顯
    係畏罪諉責之詞，不足採信。其事證明確，犯行洵堪認定。
二、按海洛因係第一級毒品，為毒品危害防制條例第二條第二項第一款所明定，被告
    販賣之，核其所為，係犯同條例第四條第一項之販賣第一級毒品罪，公訴意旨認
    被告係犯同法第十條第一項之幫助施用第一級毒品罪，尚有未洽，惟其基本事實
    同一，本院自應予以審理，並變更起訴法條。被告持有海洛因之低度行為，應為
    販賣之高度行為所吸收，不另論罪。被告二次販賣犯行，時間緊接，方法相同，
    觸犯構成要件相同之罪名，顯係基於概括犯意為之，依連續犯之規定論以一罪；
    又被告曾於民國八十五年間因犯妨害自由罪，經本院判處有期徒刑五月，如易科
    罰金以三百元折算一日確定，並於八十六年一月十七日易科罰金執行完畢，有卷
    附臺灣高等法院被告全國前案紀錄表可按，其受有期徒刑之執行完畢，五年以內
    再犯有期徒刑以上之罪，為累犯，然因販賣第一級毒品罪之法定刑為死刑、無期
    徒刑，依法均不得加重其刑。公訴人雖僅就被告幫助施用第一級毒品之犯行提起
    公訴，然檢察官就犯罪事實一部起訴者，其效力及於全部，本件移送併辦意圖販
    賣而持有部分之犯罪事實，與本院認定之販賣事實有高低度行為之事實上一罪關
    係，本院自應一併加以審判。
三、原審認被告之罪證明確，因予適用毒品危害防制條例第四條第一項、第十八條第
    一項前段、第十九條第一項，刑法第十一條前段、第五十六條、第四十七條、第
    三十七條第一項等規定，並審酌被告之素行非佳，其販毒之數量及次數，嚴重戕
    害他人之身心健康，危害社會秩序等一切情狀，量處被告無期徒刑，並依法宣告
    褫奪公權終身。扣案之海洛因六包（驗餘合計淨重九十八點四四公克），應依法
    宣告沒收銷燬之，又包裝重七點二二公克、塑膠管一支及電子磅秤一個為被告所
    有且係供犯罪所用之物，業據被告供承在卷，均應依法宣告沒收，又三萬元為被
    告販賣所得，依法宣告沒收，如全部或一部無法沒收時，以其財產抵償之。本院
    經核原判決認事用法及量刑，俱無不合。被告上訴否認犯罪，為無理由，應予駁
    回。
據上論斷，應依刑事訴訟法第三百六十八條，判決如主文。
本案經檢察官邱克斌到庭執行職務。
中    華    民    國      九十      年      十      月      二十三      日
                                  臺灣高等法院臺南分院刑事第一庭
                                      審判長法官  鄭    文    肅
                                            法官  黃    三    哲
                                            法官  王    浦    傑
右正本證明與原本無異。
如不服本判決，應於判決送達後十日內向本院提出上訴狀，其未敘述理由者並應於提
出上訴狀後十日內向本院補提理由書（應附繕本)。
                                      法院書記官  蔡    振    豐
中    華    民    國      九十      年      十      月      二十五      日
附錄：本判決論罪科刑法條
毒品危害防制條例第四條第一項
製造、運輸、販賣第一級毒品者，處死刑或無期徒刑；處無期徒刑者，得併科新台幣
一千萬元以下罰金。


司法院資訊處製作；財團法人民間司法改革基金會備份。
